【裁判字號】    99,財管,28
【裁判日期】    990603
【裁判案由】    指定遺產管理人
【裁判全文】
灣板橋地方法院民事裁定                99年度財管字第28號
聲  請  人  板信商業銀行股份有限公司
法定代理人  丙○○
非訟代理人  乙○○
上列聲請人聲請對被繼承人丁○○指定遺產管理人事件，本院裁
定如下：
    主      文
指定甲○○（女、民國○○年○ 月○○日生、身分證統一編號：Ｚ000
000000號、住台北縣板橋市○○路24號6 樓）為被繼承人丁○○
（女、民國○○年○○月○○日生、身分證統一編號：Ｚ000000000號、
生前最後住所為台北縣三重市○○路○ 段167 巷13號3 樓）之遺
產管理人。
程序費用由被繼承人丁○○之遺產負擔。
    理      由
一、按繼承開始時，繼承人之有無不明，而無親屬會議或親屬會
    議未於一個月內選定遺產管理人者，利害關係人或檢察官得
    聲請法院選任遺產管理人，並由法院依公示催告程序，定6
    個月以上之期限，公告繼承人，命其於期限內承認繼承；又
    被繼承人之所有繼承人均拋棄其繼承權者，亦準用關於無人
    承認繼承之規定，民法第1177條、第1178條第2 項、第1176
    條第6 項分別定有明文。
二、本件聲請意旨略以：被繼承人丁○○（女、民國○○年○○月○○
    日生、身分證統一編號：Ｚ000000000號、生前最後住所為台
    北縣三重市○○路○ 段167 巷13號3 樓）於民國94年5 月9
    日，向聲請人借貸新台幣350 萬元整。惟被繼承人於98年8
    月30日死亡，其第一、二、三順位繼承人均已拋棄繼承權，
    無第四順位繼承人，而其親屬會議並未於一個月內選定遺產
    管理人，致聲請人對上開遺產無法行使權利，為確保聲請人
    之權利，請求鈞院依職權裁定指定甲○○律師為被繼承人龔
    建南之遺產管理人等語。
三、本件聲請人主張被繼承人丁○○於98年8 月30日死亡，其所
    有繼承人全部拋棄繼承，以及該被繼承人之親屬會議未於一
    個月內選定遺產管理人之事實，業據其提出戶籍謄本、除戶
    戶籍謄本、個人不動產借款契約書影本、本院99年1 月7 日
    板院輔家科春信字第001195號函、繼承系統表影本等件為證
    ，並經關係人兼張君微之代理人許孟雯、關係人許凱翔、關
    係人賴凱雄、關係人許廷碩之代理人張嘉文、關係人戴彩雲
    之代理人戴郁蓁於99年5 月3 日到庭陳稱屬實，復經本院依
    職權調取本院98年度司繼字第1806號、98年度司繼字第1856
    號拋棄繼承案宗卷核閱無訛，是認該聲請人之主張自堪信為
    真實。
四、從而，聲請人以利害關係人身分聲請指定被繼承人丁○○之
    遺產管理人，核與首揭規定尚無不合。又聲請人所聲請選任
    為被繼承人丁○○遺產管理人之甲○○律師已同意擔任被繼
    承人丁○○之遺產管理人，並提出同意書1 件在卷可稽。經
    核甲○○職司律師，有甲○○律師證書影本為證，其律師身
    分對於遺產管理事件應甚熟稔，並就遺產管理人職務之遂行
    ，有所助益，且身為律師，應會秉公辦理，要不致有利害偏
    頗之虞，為保障債權人之利益及期程序之公正、公信起見，
    本院認以選任甲○○律師為被繼承人丁○○之遺產管理人為
    適當。
五、至被繼承人丁○○之繼承人既均拋棄繼承，其遺產依民法第
    1176條第6 項準用關於無人承認繼承之規定，依同法第1185
    條規定，於清償債權並交付遺贈物後，如有賸餘，應歸屬國
    庫，附予敘明。
六、依非訟事件法第157 條，裁定如主文。
中    華    民    國    99    年    6     月    3     日
                  家事法庭  法  官  劉大衛
以上正本係照原本作成。
如對本裁定抗告須於裁定送達後10日內向本院提出抗告狀，並應
繳納抗告費新台幣1,000元。
中    華    民    國    99    年    6     月    3     日
                            書記官  高玉彬

司法院資訊處製作；財團法人民間司法改革基金會備份。
